ACORDAO-COMPLETO-2312284

ACÓRDÃO 1107/2019 ATA 16/2019 - PLENÁRIO

VISTOS, relatados e discutidos estes autos de monitoramento constituído por força do item 9.3.3 do Acórdão 772/2013-TCU-Plenário sobre as determinações prolatadas pelo item 9.1 do referido acórdão para a eventual correção de falhas na área de pessoal da Superintendência Regional do Instituto Nacional de Colonização e Reforma Agrária no Estado do Acre - Incra/SR-14-AC;
	ACORDAM os Ministros do Tribunal de Contas da União, reunidos em Sessão do Plenário, ante as razões expostas pelo Relator, em:
	9.1. considerar cumprido o item 9.1.1 do Acórdão 772/2013-TCU-Plenário e não cumprido, com a devida justificativa, o item 9.1.2 do Acórdão 772/2013-TCU-Plenário;
	9.2. considerar prejudicado, por perda de objeto, o cumprimento dos itens 9.1.3, 9.1.4 e 9.1.5 do Acórdão 772/2013-TCU-Plenário;
	9.3. solicitar que a Procuradoria Federal no Estado do Acre junto à Advocacia-Geral da União adote as medidas porventura cabíveis para a eventual reforma das decisões proferidas pela Justiça do Trabalho, a partir do emprego, por exemplo, de eventual reclamação junto ao Supremo Tribunal Federal, destacando, nesse ponto, que, conquanto embasado em decisões proferidas pela Justiça do Trabalho, o prosseguimento dos aludidos pagamentos a título de Plano Collor pelo Incra/SR-14-AC não se coadunaria com a correspondente jurisprudência do STF (v.g.: RE 587.371 RG, Plenário, DJe 24/06/2014, sob a relatoria do saudoso Ministro Teori Zavascki; RE 563.965 RG, Plenário, DJe 20/03/2009, sob a relatoria da Ministra Cármen Lúcia; e RE 596.663 RG, DJe 26/11/2014, sob a condução do Ministro Marco Aurélio) ;
9.4. determinar, nos termos do art. 45 da Lei n.º 8.443, de 1992, que o Instituto Nacional de Colonização e Reforma Agrária (Incra) promova o acompanhamento sobre o andamento e o deslinde dos correspondentes processos na Justiça do Trabalho, a exemplo da decisão prolatada pela Exma. Sra. Juíza do Trabalho Silmara Negrett (Peça nº 34) na 2ª Vara do Trabalho de Rio Branco - AC, ao determinar a manutenção dos pagamentos aos beneficiários da decisão proferida no Processo nº 0130400-66.1991.5.14.0402 sobre a incorporação no patamar de 84,34% (Plano Collor) , com a subsequente decisão proferida, em 21/2/2018, no bojo dos agravos de petição interpostos, quando a Exma. Sra. Desembargadora Maria Cesarineide de Souza Lima teria evidenciado, como relatora do aludido recurso, que a União prosseguiria com o adimplemento das parcelas inerentes ao Plano Collor em prol dos servidores em exercício; devendo o Incra informar anualmente o TCU sobre o resultado do referido acompanhamento em item específico do relatório de gestão nas respectivas contas ordinárias do aludido instituto; 
	9.5. determinar que a unidade técnica adote as seguintes medidas:
	9.5.1. envie a cópia deste Acórdão, acompanhado do Relatório e da Proposta de Deliberação que o fundamenta, à Procuradoria Federal no Estado do Acre e à Superintendência Regional do Instituto Nacional de Colonização e Reforma Agrária no Estado do Acre, para ciência e atendimento ao item 9.3 deste Acórdão, esclarecendo que, por se constituir em relações jurídicas de trato continuado, a eficácia temporal da correspondente sentença judicial deveria permanecer apenas enquanto se mantivessem inalterados os pressupostos fáticos e jurídicos inerentes aos benefícios, em sintonia com a cláusula rebus sic stantibus, de sorte que a supressão do correspondente pagamento dessa parcela sob o patamar de 84,34% não caracterizaria o eventual desrespeito à coisa julgada, já que se configuraria como mera adequação dos proventos em face da posterior situação jurídica, destacando, nesse ponto, que os fundamentos para a concessão do provimento jurisdicional teriam sido suprimidos pelas alterações legislativas subsequentes com a sua inegável eficácia, então, sobre a cláusula rebus sic stantibus inerente a todas as decisões judiciais (v.g. Acórdão 2998/2013-TCU-Segunda Câmara, Acórdão 6739/2010-TCU-Primeira Câmara, e Acórdão 1857/2003-TCU-Plenário) ; 
	9.5.2. envie a cópia deste Acórdão, acompanhado do Relatório e da Proposta de Deliberação que o fundamenta, ao Instituto Nacional de Colonização e Reforma Agrária (Incra) , para ciência e efetivo cumprimento ao item 9.4 deste Acórdão; e
		       9.5.3. arquive o presente processo, dispensando a unidade técnica de promover o monitoramento sobre as determinações proferidas pelo presente Acórdão.

Monitoramento das determinações expedidas em processo de auditoria para verificar a regularidade da folha de pagamento.

Superintendência Regional do Instituto Nacional de Colonização e Reforma Agrária no Estado do Acre - Incra/SR-14-AC.

3. Responsável: João Thaumaturgo Neto (CPF XXX.014.032-XX).

13.1. Ministros presentes: José Mucio Monteiro (Presidente), Walton Alencar Rodrigues, Benjamin Zymler, Raimundo Carreiro, Ana Arraes, Bruno Dantas e Vital do Rêgo.
13.2. Ministros-Substitutos presentes: Marcos Bemquerer Costa e André Luís de Carvalho (Relator).

ANDRÉ DE CARVALHO

Trata-se de monitoramento constituído por força do item 9.3.3 do Acórdão 772/2013-TCU-Plenário sobre as determinações prolatadas pelo item 9.1 do referido acórdão para a eventual correção de falhas na área de pessoal da Superintendência Regional do Instituto Nacional de Colonização e Reforma Agrária no Estado do Acre - Incra/SR-14-AC.
2.	Após a análise final do feito, o auditor federal da então Secex-AC lançou o seu parecer conclusivo à Peça 39 (fls. 1/5) , com a anuência do titular da unidade técnica (Peça 40) , nos seguintes termos:
	"Cuidam os autos de monitoramento autuado em consonância com o disposto no item 9.3.3 do Acórdão 772/2013-TCU-Plenário, Relator Ministro-Substituto André de Carvalho, cujo objetivo é verificar o cumprimento de determinações à Superintendência Regional do Instituto Nacional de Colonização e Reforma Agrária no Estado do Acre (Incra/SR-14/AC) , quais sejam: 
	'9.1. determinar à Superintendência Regional do Instituto Nacional de Colonização e Reforma Agrária no Estado do Acre, com fulcro no o art. 45 da Lei 8.443, de 16 de julho de 1992, c/c o art. 276, § 6º (parte final) , do RITCU, que:
	9.1.1. encaminhe a este Tribunal, por intermédio da Secex/AC, no prazo de até 30 dias a contar da ciência da notificação, demonstrativo de cálculo do valor nominal relativo ao Plano Collor (84,32%) , que deve ser averbado à remuneração e aos proventos dos servidores (ativos e inativos) e dos pensionistas alcançados pelos efeitos do Acórdão 1.183/1991 prolatado pelo Tribunal Regional do Trabalho da 14ª Região (TRT-14) , adotando como base de cálculo a remuneração a que os servidores faziam jus em 23/12/2000, conforme indicado nos Acórdãos 2.161/2005 e 269/2012, ambos prolatados pelo Plenário do TCU, atentando para o fato de que sobre o valor nominal calculado, a ser pago como vantagem pessoal nominalmente identificada (VPNI) , devem ser acrescidos apenas os reajustes gerais da remuneração do funcionalismo público federal ocorridos no período, excluindo-se as sucessivas incorporações decorrentes de novas estruturas remuneratórias instituídas por lei, até a absorção integral dessa vantagem; 
	9.1.2. no mesmo prazo fixado no item 9.1.1 deste Acórdão, abstenha-se de efetuar o pagamento da incorporação do Plano Collor à remuneração dos servidores (ativos e inativos) e dos pensionistas, alcançados pelos efeitos do Acórdão 1.183/1991 prolatado pelo TRT-14, passando a adotar, a partir desse prazo, os novos valores obtidos com o novo cálculo regularmente efetuado; 
	9.1.3. acompanhe, em conjunto com a procuradoria especializada do Incra, a tramitação do Mandado de Segurança 2005.30.00.001219-4, em tramitação no Tribunal Regional Federal da 1ª Região (TRF-1) e adote oportunamente as providências administrativas e judiciais cabíveis no sentido de suspender os pagamentos indevidos, tendo em vista que as sentenças judiciais que concederam a URP, prolatadas entre fevereiro e novembro de 1990, não dispõem expressamente sobre a permanência dos pagamentos da vantagem após o subsequente reajuste salarial, de modo que os efeitos dessas sentenças há muito já deveriam ter se exaurido, limitados que estavam à data-base seguinte à que serviu de referência para esses julgados; 
	9.1.4. adote as providências administrativas necessárias, inclusive junto ao Ministério do Planejamento, Orçamento e Gestão, para que os valores pagos a título de URP com amparo na decisão liminar proferida nos autos do Mandado de Segurança 2005.30.00.001219-4 sejam lançadas em rubricas específicas destinadas a decisão judicial não transitada em julgado, e não nas rubricas 16171 (ativos) , 15277 (aposentados) e 15307 (pensionistas) , ou em outras que as tenham substituído, as quais merecem ser reservadas para pagamentos decorrentes de decisão judicial transitada em julgado;
	9.1.5. informe anualmente a este Tribunal, nos próximos relatórios de gestão, o cumprimento das determinações constantes dos subitens 9.1.3 e 9.1.4 deste Acórdão'. 
	
	Histórico 
	2. Após notificado da decisão em análise (peças 13 e16) , por meio do OF/INCRA/SR14/C 257/2013, o Incra/SR-14/AC enviou planilha contendo o cálculo dos valores nominais referentes ao Plano Collor, conforme determinado (peça 20, p. 3-12) . 
	3. Na oportunidade, a UJ reportou que o cálculo dos valores do Plano Collor 'culminou com a absorção integral dos valores das vantagens', motivo pelo qual solicitou maior prazo para cumprir a determinação, porquanto a exclusão das correspondentes rubricas demandaria a atuação conjunta da sede do Incra e do Ministério do Planejamento. 
	4. Ainda de acordo com o mencionado expediente, em cumprimento a Parecer de Força Executória da exarado pela Procuradoria Regional Federal da Primeira Região acerca do Acórdão do Tribunal Regional Federal da Primeira Região, de 12/4/2012, que denegou o Mandado de Segurança 2005.30.00.001219-4, as vantagens referentes à URP foram desincorporadas das remunerações dos beneficiários em agosto de 2012. 
	5. Por meio do Acórdão 3099/2013-TCU-Plenário, Relator Ministro-Substituto André de Carvalho, esta Corte de Contas concedeu o prazo de noventa dias para que a entidade demonstrasse o atendimento do disposto no item 9.1.2 da decisão monitorada. 
	6. Escoado o prazo sem a apresentação de resposta, promoveu-se nova diligência com o fito de se obter informação da UJ quanto ao integral cumprimento do disposto no item 9.1.2 Acórdão 772/2013-TCU-Plenário, Relator Ministro-Substituto André de Carvalho (peças 29-30) . 
	7. Em atendimento a esta diligência (peça 31-32) , o Incra/SR-14, após informar que o processamento da folha de pagamento compete à sede da autarquia, em Brasília, reportou que lhe coube promover a notificação dos beneficiários atingidos (peça 33) . 
	8. Posteriormente, a UJ enviou cópia de decisão prolatada pela Juíza do Trabalho Silmara Negrett (peça 34) , da 2ª Vara do Trabalho de Rio Branco/AC, a qual determinou a manutenção dos pagamentos aos beneficiários da decisão proferida nos autos 0130400-66.1991.5.14.0402, referente a incorporação de 84,34% (Plano Collor) . 
	Exame Técnico 
	9. O demonstrativo de cálculo do valor nominal relativo ao Plano Collor (84,32%) que deveria ser averbado à remuneração e aos proventos dos beneficiários do Acórdão 1.183/1991 prolatado pelo Tribunal Regional do Trabalho da 14ª Região (TRT-14) foi apresentado pelo Incra/SR-14/AC (peça 20, p. 3-12) . 
	10. Por seu turno, a decisão da Juíza da Trabalho Silmara Negrett (peça 34) , da 2ª Vara do Trabalho de Rio Branco/AC, determinando a manutenção dos pagamentos aos beneficiários da decisão proferida nos autos 0130400-66.1991.5.14.0402, referente a incorporação de 84,34% (Plano Collor) , indica que, de fato, a UJ adotou providências idôneas à suspensão dos pagamentos das parcelas indevidas, conforme determinado por esta Corte de Contas.
	11. Decerto, conforme consulta processual efetuada no portal do Tribunal Regional do Trabalho - 14ª Região, o mencionado processo ainda se encontra em trâmite, sendo seus efeitos objeto de quatro agravos de petição interpostos entre 2004 e 2017 (peça 36) . 
	12. Vale ressaltar que, em 21/2/2018, ao decidir o mais recente dos agravos de petição interpostos, a Desembargadora Maria Cesarineide de Souza Lima, relatora do recurso, colaciona a informação de que a União prossegue adimplindo as parcelas relacionadas ao Plano Collor em relação aos servidores em exercício (peça 35, p. 3) . 
	13. Pelo exposto, há evidência de que a determinação contida no subitem 9.1.1 do Acórdão 772/2013-TCU-Plenário, Relator Ministro-Substituto André de Carvalho, foi integralmente cumprida, bem assim que aquela veiculada no subitem 9.1.2 deixou de ser cumprida justificadamente, haja vista a existência de decisões prolatadas pela Justiça do Trabalho que obrigaram o Incra a manter os pagamentos a título de Plano Collor, apesar destes já terem sido absorvidos pelas posteriores reestruturações das carreiras. 
	14. Ocorre que decisões fundadas no regime celetista, como foi o caso do Acórdão 1.183/1991 prolatado pelo Tribunal Regional do Trabalho da 14ª Região (TRT-14) , têm seus efeitos limitados à entrada em vigência da Lei 8.112, de 11/12/1990. 
	15. Nesse sentido já decidiu o Supremo Tribunal Federal (STF) em sede de repercussão geral que decisão proferida pela justiça trabalhista não alcança o período posterior à data em que o servidor passou do regime celetista para o regime estatutário (ARE 1.001.075 RG, rel. min. Gilmar Mendes, DJe de 1º/2/2017, Tema 928) . 
	16. Ainda que se deixasse de aplicar essa restrição, o voto do Min. Dias Toffoli, proferido no MS 22.682, consigna, de forma precisa, que 'a coisa julgada formada em favor do servidor público anteriormente à edição de lei de reestruturação da carreira não lhe garante o direito de continuar recebendo vantagens calculadas de acordo com a lei vigente ao tempo da prolação de decisão judicial' (DJe 224, de 13/11/2014) . 
	17. Ainda de acordo com outras decisões do STF, (i) não há direito adquirido a regime jurídico, não sendo possível a criação de um sistema híbrido, com a junção de vantagens de dois regimes (RE 587.371 RG, Rel. Min. Teori Zavascki, Plenário, DJe 24/06/2014) , (ii) a irredutibilidade da remuneração do agente público, nas hipóteses de alteração por lei do regramento anterior, alcança somente a soma total antes recebida (RE 563.965 RG, Rel. Ministra Cármen Lúcia, Tribunal Pleno, DJe 20/03/2009) e (iii) 'a sentença que reconhece ao trabalhador ou servidor o direito a determinado percentual de acréscimo remuneratório deixa de ter eficácia a partir da superveniente incorporação definitiva do referido percentual' (RE 596.663 RG, Relator Min. Marco Aurélio, Relator p/ Acórdão Min. Teori Zavascki, DJe 26/11/2014) . 
	18. Decerto, em seus pronunciamentos mais recentes no tema, o STF tem assentado que, tratando-se de relações jurídicas de trato continuado, a eficácia temporal da sentença permanece apenas enquanto se mantiverem inalterados os pressupostos fáticos e jurídicos que lhe serviram de suporte (cláusula rebus sic stantibus) . 
	19. Por conseguinte, o prosseguimento dos pagamentos a título de Plano Collor por parte do Incra, embora embasado em recentes decisões proferidas pela justiça trabalhista, não se coaduna com o atual entendimento do STF no tema (itens 15-18) , razão pela qual, a fim de evitar ocorrências semelhantes, cumpre dar ciência à Procuradoria Federal no Estado do Acre e ao Incra/SR-14 que tais dispêndios carecem de título judicial idôneo. 
	20. Cabe registrar que a ocorrência também foi comunicada a Secretaria de Fiscalização de Pessoal do TCU, porquanto, na condição de unidade técnica especializada no tema, ser de sua competência a avaliação acerca da conveniência e da oportunidade de serem adotadas novas medidas nesta instância (peça 38) . 
	21. Por sua vez, no que tange ao acompanhamento e à adoção de providências em relação aos valores pagos a título de URP com amparo na decisão liminar proferida nos autos do Mandado de Segurança 2005.30.00.001219-4, o próprio sistema de controle interno se desincumbiu de cientificar a UJ da denegação da ação, o que levou o Incra a desincorporar as parcelas em discussão em agosto de 2012 (peça 20) . 
	22. Como a decisão monitorada foi prolatada em 2013, após a referida liminar já ter seus efeitos cassados, cumpre tornar insubsistente as determinações contidas nos subitens 9.1.3, 9.1.4 e 9.1.5 do Acórdão 772/2013-TCU-Plenário, Relator Ministro-Substituto André de Carvalho, por terem deixado de ser aplicáveis em razão da perda do objeto. 
	Conclusão
	23. As análises efetuadas no precedente 'Exame Técnico' (itens 9-13) , permitiram concluir ter sido cumprida a determinação expedida a Superintendência Regional do Instituto Nacional de Colonização e Reforma Agrária no Estado do Acre (Incra/SR-14/AC) por meio do subitem 9.3.1 do Acórdão 772/2013-TCU-Plenário, Relator Ministro-Substituto André de Carvalho, e não cumprida, justificadamente, a disposta no subitem 9.3.2 do mesmo aresto. 
	24. Sem embargo dessa conclusão, visando evitar ocorrências semelhantes, propõe-se dar ciência a Procuradoria Federal no Estado do Acre e ao Incra/SR-14 de que a manutenção de parcelas relacionadas ao Plano Collor nas remunerações e nos proventos pagos pela referida autarquia, contrariando determinação disposta no subitem 9.3.1 do Acórdão 772/2013-TCU-Plenário, Relator Ministro-Substituto André de Carvalho, carece de título judicial idôneo conforme decisões do Supremo Tribunal Federal (e.g., RE 587.371 RG, Rel. Min. Teori Zavascki, Plenário, DJe 24/06/2014; RE 563.965 RG, Rel. Ministra Cármen Lúcia, Tribunal Pleno, DJe 20/03/2009) ; e RE 596.663 RG, Relator Min. Marco Aurélio, Relator p/ Acórdão Min. Teori Zavascki, DJe 26/11/2014) . 
	25. Por sua vez, haja vista ter se apurado não serem mais aplicáveis em razão da perda do objeto (itens 21-22) , as determinações contidas nos subitens 9.1.3, 9.1.4 e 9.1.5 do Acórdão 772/2013-TCU-Plenário, Relator Ministro-Substituto André de Carvalho, devem ser tornadas insubsistentes. 
	26. Cumpridos os objetivos para os quais este processo foi autuado, faz-se necessário, nos termos do art. 169, inciso V, §§ 1º e 2º, do Regimento Interno, c/c os arts. 33 e 34 da Resolução TCU 259/2014, dar ciência da decisão que vier a ser proferida à Superintendência Regional do Instituto Nacional de Colonização e Reforma Agrária no Estado do Acre (Incra/SR-14/AC) , bem assim encerrar este processo. 
	Proposta de Encaminhamento
	27. Diante do exposto, submetem-se os autos à consideração superior, propondo: 
	a) considerar cumprida a determinação expedida a Superintendência Regional do Instituto Nacional de Colonização e Reforma Agrária no Estado do Acre (Incra/SR-14/AC) por meio do subitem 9.3.1 do Acórdão 772/2013-TCU-Plenário, Relator Ministro-Substituto André de Carvalho, e não cumprida, justificadamente, a disposta no subitem 9.3.2 do mesmo aresto (item 23) ; 
	b) tornar insubsistentes as determinações contidas nos subitens 9.1.3, 9.1.4 e 9.1.5 do Acórdão 772/2013-TCU-Plenário, Relator Ministro-Substituto André de Carvalho, haja vista ter se apurado não serem mais aplicáveis em razão da perda do objeto (item 25) ; 
	c) dar ciência a Procuradoria Federal no Estado do Acre e a Superintendência Regional do Instituto Nacional de Colonização e Reforma Agrária no Estado do Acre (Incra/SR-14/AC) de que a manutenção de parcelas relacionadas ao Plano Collor nas remunerações e nos proventos pagos pela referida autarquia, contrariando determinação disposta no subitem 9.3.1 do Acórdão 772/2013-TCU-Plenário, Relator Ministro-Substituto André de Carvalho, carece de título judicial idôneo conforme decisões do Supremo Tribunal Federal (e.g., RE 587.371 RG, Rel. Min. Teori Zavascki, Plenário, DJe 24/06/2014; RE 563.965 RG, Rel. Ministra Cármen Lúcia, Tribunal Pleno, DJe 20/03/2009) ; e RE 596.663 RG, Relator Min. Marco Aurélio, Relator p/ Acórdão Min. Teori Zavascki, DJe 26/11/2014) (item 24) ; 
	d) dar ciência da decisão que vier a ser proferida à Superintendência Regional do Instituto Nacional de Colonização e Reforma Agrária no Estado do Acre (Incra/SR-14/AC) (item 26) ; 
	e) encerrar o presente processo nos termos do art. 169, inciso V, do Regimento Interno do TCU".
	É o Relatório.

não há.

Procurador Júlio Marcelo de Oliveira.

MONITORAMENTO. CUMPRIMENTO DA DETERMINAÇÃO PROFERIDA PELO ITEM 9.1.1 DO ACÓRDÃO 772/2013-TCU-PLENÁRIO. não cumpriMENTO, com a devida justificativa, Do item 9.1.2 do Acórdão 772/2013-TCU-Plenário. SUPERVENIENTE PREJUÍZO ÀS DETERMINAÇÕES PROFERIDAS PELOS ITENS 9.1.3, 9.1.4 E 9.1.5 DO REFERIDO ACÓRDÃO, POR PERDA DE OBJETO. CIÊNCIA. ARQUIVAMENTO.

MONITORAMENTO (MON)

Secretaria do TCU no Estado do Acre (Sec-AC).

Trata-se de monitoramento constituído por força do item 9.3.3 do Acórdão 772/2013-TCU-Plenário sobre as determinações prolatadas pelo item 9.1 do referido acórdão para a eventual correção de falhas na área de pessoal da Superintendência Regional do Instituto Nacional de Colonização e Reforma Agrária no Estado do Acre - Incra/SR-14-AC.
2.	Como visto, sob a minha relatoria, o Plenário do TCU proferiu o Acórdão 772/2013 nos seguintes termos: 
	" (...) 9.1. determinar à Superintendência Regional do Instituto Nacional de Colonização e Reforma Agrária no Estado do Acre, com fulcro no o art. 45 da Lei 8.443, de 16 de julho de 1992, c/c o art. 276, § 6º (parte final) , do RITCU, que:
	9.1.1. encaminhe a este Tribunal, por intermédio da Secex/AC, no prazo de até 30 dias a contar da ciência da notificação, demonstrativo de cálculo do valor nominal relativo ao Plano Collor (84,32%) , que deve ser averbado à remuneração e aos proventos dos servidores (ativos e inativos) e dos pensionistas alcançados pelos efeitos do Acórdão 1.183/1991 prolatado pelo Tribunal Regional do Trabalho da 14ª Região (TRT-14) , adotando como base de cálculo a remuneração a que os servidores faziam jus em 23/12/2000, conforme indicado nos Acórdãos 2.161/2005 e 269/2012, ambos prolatados pelo Plenário do TCU, atentando para o fato de que sobre o valor nominal calculado, a ser pago como vantagem pessoal nominalmente identificada (VPNI) , devem ser acrescidos apenas os reajustes gerais da remuneração do funcionalismo público federal ocorridos no período, excluindo-se as sucessivas incorporações decorrentes de novas estruturas remuneratórias instituídas por lei, até a absorção integral dessa vantagem; 
	9.1.2. no mesmo prazo fixado no item 9.1.1 deste Acórdão, abstenha-se de efetuar o pagamento da incorporação do Plano Collor à remuneração dos servidores (ativos e inativos) e dos pensionistas, alcançados pelos efeitos do Acórdão 1.183/1991 prolatado pelo TRT-14, passando a adotar, a partir desse prazo, os novos valores obtidos com o novo cálculo regularmente efetuado; 
	9.1.3. acompanhe, em conjunto com a procuradoria especializada do Incra, a tramitação do Mandado de Segurança 2005.30.00.001219-4, em tramitação no Tribunal Regional Federal da 1ª Região (TRF-1) e adote oportunamente as providências administrativas e judiciais cabíveis no sentido de suspender os pagamentos indevidos, tendo em vista que as sentenças judiciais que concederam a URP, prolatadas entre fevereiro e novembro de 1990, não dispõem expressamente sobre a permanência dos pagamentos da vantagem após o subsequente reajuste salarial, de modo que os efeitos dessas sentenças há muito já deveriam ter se exaurido, limitados que estavam à data-base seguinte à que serviu de referência para esses julgados; 
	9.1.4. adote as providências administrativas necessárias, inclusive junto ao Ministério do Planejamento, Orçamento e Gestão, para que os valores pagos a título de URP com amparo na decisão liminar proferida nos autos do Mandado de Segurança 2005.30.00.001219-4 sejam lançadas em rubricas específicas destinadas a decisão judicial não transitada em julgado, e não nas rubricas 16171 (ativos) , 15277 (aposentados) e 15307 (pensionistas) , ou em outras que as tenham substituído, as quais merecem ser reservadas para pagamentos decorrentes de decisão judicial transitada em julgado;
	9.1.5. informe anualmente a este Tribunal, nos próximos relatórios de gestão, o cumprimento das determinações constantes dos subitens 9.1.3 e 9.1.4 deste Acórdão." 
3.	Por conseguinte, após a devida notificação do Acórdão 772/2013-TCU-Plenário (Peças 13 e 16) , o Incra/SR-14-AC encaminhou a planilha com o cálculo dos valores nominais referentes ao Plano Collor (Peça nº  20, fls. 3/12) , em cumprimento à determinação proferida pelo item 9.1.1 do aludido acórdão.
4.	Ao discorrer, no entanto, sobre os valores referentes à URP, o Incra/SR-14-AC informou que o TRF da 1ª Região teria denegado, em 12/4/2012, o Mandado de Segurança nº 2005.30.00.001219-4 e, assim, as vantagens referentes à URP teriam sido desincorporadas das remunerações dos beneficiários em agosto de 2012, em sintonia com o item 9.1.3 do Acórdão 772/2013-TCU-Plenário.
5.	De todo modo, por meio do Acórdão 3099/2013-TCU-Plenário, o TCU concedeu o prazo de 90 dias para o Incra demonstrar o atendimento ao item 9.1.2 do referido Acórdão 772/2013.
6.	Em resposta, após informar que o processamento da folha de pagamento competiria à sede da autarquia, em Brasília, o Incra/SR-14-AC aduziu que lhe coube promover a notificação dos beneficiários atingidos (Peça nº 33) , tendo, posteriormente, enviado a cópia da decisão prolatada pela Juíza do Trabalho Silmara Negrett (Peça nº 34) na 2ª Vara do Trabalho de Rio Branco - AC, ao determinar a manutenção dos pagamentos aos beneficiários da decisão proferida no Processo nº 0130400-66.1991.5.14.0402 sobre a incorporação no patamar de 84,34% (Plano Collor) . 
7. 	A unidade técnica assinalou, entretanto, que, em 21/2/2018, ao decidir sobre o mais recente dos agravos de petição interpostos, a Desembargadora Maria Cesarineide de Souza Lima teria evidenciado, como relatora do aludido recurso, que a União prosseguiria com o adimplemento das parcelas inerentes ao Plano Collor em prol dos servidores em exercício (Peça 35, fl. 3) . 
8.	A unidade técnica anotou, então, que a determinação prolatada pelo item 9.1.1 do Acórdão 772/2013-TCU-Plenário teria sido cumprida, ao passo que a determinação proferida pelo item 9.1.2 desse acórdão teria deixado de ser cumprida, com a devida justificativa, em face das decisões prolatadas pela Justiça do Trabalho no sentido de obrigar o Incra/SR-14-AC a manter os pagamentos a título do Plano Collor, a despeito de eles já terem sido absorvidos pelas posteriores reestruturações das carreiras.
9.	A então Secex-AC salientou, contudo, que, por se constituir em relações jurídicas de trato continuado, a eficácia temporal da correspondente sentença judicial deveria permanecer apenas enquanto se mantivessem inalterados os pressupostos fáticos e jurídicos inerentes aos benefícios, em sintonia com a cláusula rebus sic stantibus, de sorte que a supressão do correspondente pagamento dessa parcela sob o patamar de 84,34% não caracterizaria o eventual desrespeito à coisa julgada, já que se configuraria como mera adequação dos proventos em face da posterior situação jurídica, destacando, nesse ponto, que os fundamentos para a concessão do provimento jurisdicional teriam sido suprimidos pelas alterações legislativas subsequentes com a sua inegável eficácia, então, sobre a cláusula rebus sic stantibus inerente a todas as decisões judiciais (v.g. Acórdão 2998/2013-TCU-Segunda Câmara, Acórdão 6739/2010-TCU-Primeira Câmara, e Acórdão 1857/2003-TCU-Plenário) .
10.	Por esse prisma, a então Secex-AC destacou que, conquanto embasado em decisões proferidas pela Justiça do Trabalho, o prosseguimento dos aludidos pagamentos a título de Plano Collor pelo Incra/SR-14-AC não se coadunaria com a correspondente jurisprudência do STF (v.g. RE 587.371 RG, Plenário, DJe 24/06/2014, sob a relatoria do saudoso Ministro Teori Zavascki; RE 563.965 RG, Plenário, DJe 20/03/2009, sob a relatoria da Ministra Cármen Lúcia; e RE 596.663 RG, DJe 26/11/2014, sob a condução do Ministro Marco Aurélio) , tendo propugnado, assim, pelo envio de ciência à Procuradoria Federal no Estado do Acre e ao Incra/SR-14-AC para a adoção das providências cabíveis.
11.	Por outro ângulo, enfim, diante da superveniente denegação da segurança em relação aos valores pagos como URP a partir da decisão liminar proferida no já anunciado Mandado de Segurança 2005.30.00.001219-4, o Incra passou a desincorporar as aludidas parcelas em agosto de 2012 (Peça 20) , tendo a unidade técnica assinalado que, como o monitoramento foi prolatado em 2013, ou seja, após a referida liminar já ter perdido os seus efeitos, o presente monitoramento teria perdido o objeto em relação aos itens 9.1.3, 9.1.4 e 9.1.5 do Acórdão 772/2013-TCU-Plenário.
12.	Ao incorporar, portanto, o parecer da unidade técnica a estas razões de decidir, entendo que o TCU deve considerar cumprida a determinação proferida pelo item 9.1.1 do Acórdão 772/2013-TCU-Plenário e não cumprida, com a devida justificativa, a determinação prolatada pelo item 9.1.2 do referido acórdão, sem prejuízo de adotar as demais medidas suscitadas pela unidade técnica.
Ante o exposto, pugno pela prolação do Acórdão ora submetido a este Colegiado.
	
TCU, Sala das Sessões, em 15 de maio de 2019.
Ministro-Substituto ANDRÉ LUÍS DE CARVALHO 
Relator